臺灣臺南地方法院刑事判決
111年度簡上字第148號
上  訴  人  臺灣臺南地方檢察署檢察官
被      告  蔡忠男




上列上訴人因被告違反毒品危害防制條例案件，不服本院111年
度簡字第1083號111年4月29日第一審簡易判決（聲請簡易判決處
刑書案號：111年度毒偵字第770號），提起上訴，本院管轄之第
二審合議庭判決如下：
    主  文
上訴駁回。   
    事實及理由
一、刑事訴訟法第348條規定：「（第1項）上訴得對於判決之一
    部為之。（第2項）對於判決之一部上訴者，其有關係之部
    分，視為亦已上訴。但有關係之部分為無罪、免訴或不受理
    者，不在此限。（第3項）上訴得明示僅就判決之刑、沒收
    或保安處分一部為之。」參諸同法第348條第3項規定立法理
    由，宣告刑、數罪併罰所定之應執行刑、沒收，倘若符合該
    條項的規定，已得不隨同其犯罪事實，而單獨成為上訴之標
    的，且於上訴人明示僅就刑上訴時，第二審法院即不再就原
    審法院所認定之犯罪事實為審查，而應以原審法院所認定之
    犯罪事實，作為論認原審宣告刑、執行刑及沒收妥適與否的
    判斷基礎。本件依檢察官上訴書記載，係針對原審未論累犯
    部分提起上訴，依上述說明，本院僅就原審判決量刑妥適與
    否進行審理，至於其他部分，則非本院審查範圍。本案經本
    院審理結果，認第一審簡易判決認事用法及量刑均無不當，
    應予維持，爰引用第一審判決書記載之犯罪事實、證據及理
    由（如附件）。
二、檢察官上訴意旨略以：本案檢察官聲請簡易判決處刑，主張
    被告構成累犯並應加重其刑，已具體指出證明之方法，即刑
    案查註紀錄表。是以，被告前確曾因施用毒品案件，經法院
    判處有期徒刑6月確定，於民國110年3月23日執行完畢，5年
    內故意再犯本案有期徒刑以上之罪，為累犯，法院自應依釋
    字第775號解釋及最高法院110年度台上大字第5660號刑事大
    法庭裁定，依刑法第47條第1項論以本案被告累犯及審酌加
    重其刑。至原審僅將被告前案紀錄等列入刑法第57條第5款
    「犯罪行為人之品行」之量刑審酌事由，雖非無見，然民事
    大法庭、刑事大法庭之裁定，對提案庭提交之案件有拘束力
    ，法院組織法第51條之10定有明文；該法第51條之10所稱「
    拘束力」，係指提案庭就提交案件，應以大法庭裁定所表示
    之法律見解為基礎，為本案終局裁判。但大法庭裁定內之旁
    論無拘束提案庭之拘束力，最高法院辦理大法庭案件應行注
    意事項第48點亦定有明文，因而原審所援引上揭最高法院刑
    事大法庭裁定理由之旁論，將本應依法適用刑法第47條第1
    項累犯規定並加重其刑一事，改以刑法第57條第5款評價審
    酌，自有適用法律違法不當之處。爰提起上訴，請撤銷原判
    決等語。
三、本院駁回上訴之理由：
　㈠法院於審酌被告是否適用累犯規定而加重其刑時，訴訟程序
    上應先由檢察官就前階段被告構成累犯之事實，以及後階段
    應加重其刑之事項，主張並具體指出證明方法後，法院才需
    進行調查與辯論程序，而作為是否加重其刑之裁判基礎。前
    階段構成累犯事實為檢察官之實質舉證責任，後階段加重量
    刑事項為檢察官之說明責任，均應由檢察官分別負主張及具
    體指出證明方法之責。倘檢察官未主張或具體指出證明方法
    時，可認檢察官並不認為被告構成累犯或有加重其刑予以延
    長矯正其惡性此一特別預防之必要，且為貫徹舉證責任之危
    險結果所當然，是法院不予調查，而未論以累犯或依累犯規
    定加重其刑，即難謂有應調查而不予調查之違法。至於檢察
    官所提出之證據資料，經踐行調查程序，法院認仍有不足時
    ，是否立於補充性之地位，曉諭檢察官主張並指出證明方法
    ，自得由事實審法院視個案情節斟酌取捨。又法院依簡易程
    序逕以簡易判決處刑者，因無檢察官參與，倘檢察官就被告
    構成累犯之事實及應加重其刑之事項，未為主張或具體指出
    證明方法，受訴法院自得基於前述說明，視個案情節斟酌取
    捨。檢察官若未主張或具體指出證明方法，法院因而未論以
    累犯或依累犯規定加重其刑，基於累犯資料本來即可以在刑
    法第57條第5款「犯罪行為人之品行」中予以負面評價，自
    仍得就被告可能構成累犯之前科、素行資料，列為刑法第57
    條第5款所定「犯罪行為人之品行」之審酌事項。於此情形
    ，該可能構成累犯之前科、素行資料既已列為量刑審酌事由
    ，對被告所應負擔之罪責予以充分評價，依重複評價禁止之
    精神，自無許檢察官事後循上訴程序，以該業經列為量刑審
    酌之事由應改論以累犯並加重其刑為由，指摘原判決未依累
    犯規定加重其刑違法或不當（最高法院110年度台上大字第5
    660號裁定意旨參照）。
  ㈡「大法庭制度」統一法律見解之功能，依法院組織法第51條
    之2第1項之「法定提案義務」，提案庭依據大法庭裁定之法
    律見解作出確定之終局裁判，成為最高法院之「先前裁判」
    ，各審判庭對於受理之案件，除非擬對於採取大法庭裁定見
    解之先前裁判表示不同之法律見解，再次開啟徵詢、向大法
    庭提案等程序，否則應採取與先前裁判相同之見解，此項機
    制確保了最高法院各庭之間（橫向）法律見解之一致性。透
    過審級制度，下級審法院對於該項統一之法律見解，亦應遵
    循，由此達成縱向法律見解之統一。是最高法院提案庭依據
    大法庭110年度台上大字第5660號裁定之法律見解作出確定
    之終局裁判即110年度台上大字第5660號判決，成為最高法
    院之「先前裁判」，該110年度台上大字第5660號判決透過
    審級制度，自為下級審法院所應遵循。　　
  ㈢依上開最高法院大法庭裁定及110年度台上大字第5660號判決
    意旨，認為司法院釋字第775號解釋對於刑法第47條累犯「
    必」加重其刑之規定，放寬為得「裁量」加重其刑，且賦予
    訴訟當事人（檢察官、被告、辯護人）就加重、減輕或免除
    其刑等事實及其他科刑資料指出證明方法，進行周詳調查與
    充分辯論，至於刑事訴訟法第161條第1項雖僅規定檢察官就
    被告犯罪事實，應負舉證責任，並指出證明之方法，然並非
    表示就其餘事項（例如量刑、是否構成累犯）無須負舉證責
    任。而刑事訴訟法第163條第2項雖規定，法院應依職權調查
    之「公平正義之維護」事項，依目的性限縮之解釋，應以「
    利益」於被告之事項為限，並不包含對被告不利之「累犯事
    實」。而本件檢察官雖於聲請簡易判決處刑書中，提及被告
    「前因施用毒品案件，經法院判處有期徒刑6月確定，於民
    國110年3月23日執行完畢」、「被告有如犯罪事實欄所載犯
    罪科刑執行完畢之情形，有本署刑案資料查註紀錄表在卷可
    稽，其於5年以內故意再犯本件有期徒刑以上之罪，為累犯
    ，請依刑法第47條第1項之規定加重其刑。」，然檢察官仍
    未具體說明被告有何需依累犯規定加重其刑之原因，則原審
    未依累犯規定加重其刑，難認有合不當之處。況累犯資料本
    來即可在刑法第57條第5款「犯罪行為人之品行」中予以負
    面評價，自仍得就被告可能構成累犯之前科、素行資料，列
    為刑法第57條第5款所定「犯罪行為人之品行」之審酌事項
    。於此情形，該可能構成累犯之前科、素行資料既已列為量
    刑審酌事由，對被告所應負擔之罪責予以充分評價，依重複
    評價禁止之精神，自無許檢察官事後循上訴程序，以該業經
    列為量刑審酌之事由應改論以累犯並加重其刑為由，指摘原
    判決未依累犯規定加重其刑違法或不當。原審判決就量刑部
    分，依刑法第57條第5款規定，將被告前案施用毒品紀錄，
    列為量刑審酌事項，審酌被告前有多次施用毒品犯行，不思
    戒絕，竟再為本件施用毒品犯行；施用毒品係屬自戕行為，
    所生危害非大；及被告犯後坦承犯行暨其於警詢中所述其教
    育程度為高中肄業，現待業中，家庭經濟況狀勉持等智識程
    度、家庭生活狀況等一切情狀，量處被告有期徒刑6月，並
    諭知易科罰金之折算標準。已就被告可能構成累犯之前科資
    料列為量刑審酌事由，對被告所應負擔之罪責予以充分評價
    ，依前開裁定意旨，自無容檢察官事後循上訴程序指摘原判
    決違法或不當，從而，檢察官以上揭理由提起上訴，為無理
    由，應予駁回。　　
據上論斷，應依刑事訴訟法第455條之1第1項、第3項、第368條
、第373條，判決如主文。
本案經檢察官林朝文聲請以簡易判決處刑及提起上訴，檢察官蔡
聖涵、陳于文到庭執行職務。
中　　華　　民　　國　　111 　年　　11　　月　　22　　日
                  刑事第九庭  審判長 法　官  蔡奇秀 
                                     法　官  林欣玲 
                                     法　官　陳碧玉
以上正本證明與原本無異。
不得上訴。
 　　　　　　　　　　　　　　　　　　書記官  詹淳涵
中　　華　　民　　國　　111 　年　　11　　月　　22　　日

　　　　　　　　　　　　　　　　　　　　　　　　　　　　　　　　　　　　
附件：
臺灣臺南地方法院刑事簡易判決
111年度簡字第1083號
聲  請  人  臺灣臺南地方檢察署檢察官
被      告  蔡忠男

上列被告因違反毒品危害防制條例案件，經檢察官聲請以簡易判
決處刑（111年度毒偵字第770號），本院判決如下：
　　主　文
蔡忠男施用第二級毒品，處有期徒刑陸月，如易科罰金，以新臺
幣壹仟元折算壹日。
　　事實及理由
一、蔡忠男前因施用毒品案件，經本院以110年度毒聲字第23號
　　裁定送觀察、勒戒後，因認無繼續施用毒品之傾向，於民國1
    10年4月28日釋放。詎其復基於施用第二級毒品甲基安非他
    命（以下簡稱「甲基安非他命」）之犯意，於110年12月11或
    12日，在臺南市○○區○○街000號住處，將甲基安非他命放置
    在玻璃球內，以火燒烤吸食所產生煙霧之方式，施用甲基安
    非他命1次。嗣為警於同年月14日持檢察官所核發之強制到
    場（強制採驗尿液）許可書通知其到場後，對之採集尿液送
    驗，檢驗結果呈甲基安非他命陽性反應，始悉上情。
二、前開犯罪事實，有下列事證足資證明：
  ㈠臺灣臺南地方檢察署檢察官強制到場（強制採驗尿液）許可
    書（警卷第9頁）、臺南市政府警察局麻豆分局偵辦毒品危
    害防制條例案送驗尿液編號與真實姓名對照表編號名冊(檢
    體編號：CZ00000000000)（警卷第15頁）、應受尿液採驗人
    尿液檢體採集送驗記錄（檢體編號：CZ00000000000）（警
    卷第13頁）、臺南市政府衛生局濫用藥物尿液檢體監管紀錄
    表(檢體編號：CZ00000000000)（警卷第17頁）及正修科技
    大學超微量研究科技中心尿液檢驗報告（原始編號：CZ0000
    0000000）（警卷第11頁）等附卷可以佐證。
  ㈡被告蔡忠男於警詢中之自白。
三、論罪科刑：
  ㈠核被告施用甲基安非他命所為，均係犯毒品危害防制條例第1
    0條第2項施用第二級毒品罪。其施用毒品時持有甲基安非他
    命行為，應為高度之施用毒品犯行所吸收，均不另論罪。
　㈡按「法院於審酌被告是否適用累犯規定而加重其刑時，訴訟
    程序上應先由檢察官就前階段被告構成累犯之事實，以及後
    階段應加重其刑之事項，主張並具體指出證明方法後，法院
    才需進行調查與辯論程序，而作為是否加重其刑之裁判基礎
    。前階段構成累犯事實為檢察官之實質舉證責任，後階段加
    重量刑事項為檢察官之說明責任，均應由檢察官分別負主張
    及具體指出證明方法之責。倘檢察官未主張或具體指出證明
    方法時，可認檢察官並不認為被告構成累犯或有加重其刑予
    以延長矯正其惡性此一特別預防之必要，且為貫徹舉證責任
    之危險結果所當然，是法院不予調查，而未論以累犯或依累
    犯規定加重其刑，即難謂有應調查而不予調查之違法。」、
    「檢察官若未主張或具體指出證明方法，法院因而未論以累
    犯或依累犯規定加重其刑，基於累犯資料本來即可以在刑法
    第57條第5款『犯罪行為人之品行』中予以負面評價，自仍得
    就被告可能構成累犯之前科、素行資料，列為刑法第57條第
    5款所定『犯罪行為人之品行』之審酌事項。」、「法院依簡
    易程序逕以簡易判決處刑者，因無檢察官參與，倘檢察官就
    被告構成累犯之事實及應加重其刑之事項，未為主張或具體
    指出證明方法，受訴法院自得基於前述說明，視個案情節斟
    酌取捨。」（最高法院刑事大法庭110年度台上大字第5660
    號裁定參照）。本件依卷附刑案資料查註紀錄表所示，被告
    蔡忠男固有如聲請簡易判決處刑書所記載之施用毒品犯罪紀
    錄，但檢察官就被告構成累犯事實之實質舉證及加重量刑事
    項之說明，尚未符合最高法院刑事大法庭110年度台上大字
    第5660號裁定意旨。依上開說明，本院尚不足以認定被告是
    否構成累犯事實及是否加重量刑，爰僅將被告之前科紀錄列
    入刑法第57條第5款「犯罪行為人之品行」之量刑審酌事由
    予以評價，附此說明。
　㈢爰審酌被告前有多次施用毒品犯行，不思戒絕，竟再為本件
    施用毒品犯行；施用毒品係屬自戕行為，所生危害非大；及
    被告犯後坦承犯行暨其於警詢中所述其教育程度為高中肄業
    ，現待業中，家庭經濟況狀勉持等智識程度、家庭生活狀況
    等一切情狀，量處如主文所示之刑，並諭知易科罰金之折算
    標準。
四、依刑事訴訟法第449條第1項前段、第454條，毒品危害防制
    條例第10條第2項，刑法第11條前段、第41條第1項前段，逕
    以簡易判決處如主文所示之刑。
五、如不服本件判決，得自收受送達之日起20日內，向本院提出
    上訴狀，上訴於管轄之第二審地方法院合議庭。
中　　華　　民　　國　　111 　年　　4 　　月　　29　　日
                    刑事第一庭法　官  鄭文祺
附錄本案論罪科刑法條全文：
毒品危害防制條例第10條
施用第一級毒品者，處 6 月以上 5 年以下有期徒刑。
施用第二級毒品者，處 3 年以下有期徒刑。